【裁判字號】    97,簡,4429
【裁判日期】    970630
【裁判案由】    著作權法
【裁判全文】
臺灣板橋地方法院刑事判決              97年度簡字第4429號
聲  請  人  臺灣板橋地方法院檢察署檢察官
被      告  乙○○
上列被告因違反著作權法案件，經檢察官聲請以簡易判決處刑（
97年度偵字第6017號），本院判決如下：
    主      文
乙○○擅自以公開演出之方式侵害他人之著作財產權，處拘役伍
拾伍日，如易科罰金，以新台幣壹仟元折算壹日。扣案之金嗓廠
牌電腦伴唱機壹臺、點歌鍵盤壹個及點歌本壹本均沒收。
    事實及理由
一、本件犯罪事實及證據，除證據欄中補充記載「被告雖辯稱：
    伊每年皆付費新臺幣（下同）3600元申請公播證，另每月
    付2500元向弘音公司購買歌曲版權，因此扣案伴唱機內所有
    歌曲皆為付費取得，並非如社團法人臺灣音樂著作權協會所
    述為明知未經著作權人授權公開演出；被告已將有爭議的
    歌曲曲目公告店內，不接受消費者點播；又社團法人臺灣
    音樂著作權協會所附舉證照片，係該會於民國97年1 月16日
    20時30分許會同轄區內海山分局人員到場時自行操作本店之
    點唱機，播放後才拍照，並非是來店之消費者點唱云云。然
    查：(1)告訴人前於96年10月23日郵寄存證信函與被告乙○○
    ，通知被告侵害告訴人著作權一事，告訴人並於96年10月24
    日收到回執乙節，經告訴人代理人賴建利於偵查中指述明確
    ，且經被告於偵查中坦認確有收到告訴人之存證信函等語在
    卷（見偵查卷第91頁），並有偵查卷附之告訴人所提出臺北
    西松郵局存證信函第193 號，暨該等存證信函於96年10月24
    日經蝦味先小吃店簽收之中華民國郵政掛號郵件收件回執在
    卷可稽（見偵查卷第86、87、95頁），則被告自96年10月24
    日收受告訴人通知其侵害告訴人著作權之存證信函時起，自
    已明確知悉店內所擺放之伴唱機內有未經臺灣著作權協會同
    意或授權之上開歌曲，詎被告猶仍繼續擺放並供店內客人點
    播營業，迄97年1 月16日方遭警查獲，被告有侵害著作財產
    權之犯意酌然甚明；況審酌被告既係以提供卡拉OK歌曲伴唱
    獲取利潤為營業者，其自應充分詳查核對伴唱機內之歌曲究
    有無獲得權利人之同意或授權，始得提供顧客點唱而為公開
    演出，自不得以伴唱機內歌曲有2 萬多首，不知如何釐清哪
    個單位才是著作權所有者，因而即得逕自供客人點播歌曲演
    唱營利置辯；佐以告訴人所寄予被告之存證信函內附件已有
    清楚載明該協會網址及電話，被告自可據以查詢該協會經授
    權所管理之歌曲，被告實亦難諉為不知如何查詢；至被告雖
    提出社團法人臺灣音樂著作權人聯合總會（96）臺樂權忠字
    第9614047 號公開演出授權證書，然核諸該證書並未具體授
    權被告得使用何音樂著作，且經告訴代理人賴建利於偵查中
    陳稱：聯合總會的授權，並不代表我們的授權（見偵查卷中
    97年2 月25日偵查訊問筆錄）；另被告所提出之97年度弘音
    精選MIDI編號0000000 號標誌1 紙，該標誌亦無任何授權系
    爭音樂著作公開演出之記載，自均不足執為被告有利之認定
    依據；(2)又告訴代理人甲○○於97年1 月14日向警方提出告
    訴時，即已陳明：該協會於97年1 月4 日曾派員前往被告店
    內查證，確認被告店內之伴唱機有非法公開演出之情事（參
    見偵查卷第11頁），並提出該協會於同年1 月4 日因前往蝦
    味先小吃店消費調查蒐證而取得之蝦味先小吃店名片、及其
    上蓋有蝦味先小吃店印文而由該店於97年1 月4 日所出具消
    費600 元之估價單收據（免用統一發票收據）為憑（參見偵
    查卷第82頁），俱見告訴代理人甲○○前揭警詢證述，洵屬
    有據，可以信實；再核諸被告於偵查時亦自承，系爭伴唱機
    係擺放於店內供不特定人點播而為認罪陳述等語在卷（參見
    偵查卷第98頁），參以警方查獲本案時，系爭伴唱機播放螢
    幕亦有前開音樂著作，此有查獲照片、查獲現場草圖可證（
    參見偵查卷第27頁至第35頁、第21頁）各情，俱見被告店內
    的確提供系爭音樂著作供顧客點播公開演出無誤，是被告其
    後改稱已將有爭議的歌曲曲目公告店內，不接受消費者點播
    云云，顯係空言狡辯之事後飾卸之語，委無足取」等語外，
    其餘均引用如附件檢察官聲請簡易判決處刑書之記載。
二、核被告乙○○所為，係犯著作權法第92條之擅自以公開演出
    方法侵害他人著作財產權罪；被告利用「蝦味先小吃店」店
    內不知情之顧客，以點唱之方法公開演出「相逢」等歌曲，
    向現場公眾傳達音樂著作詞曲內容，侵害告訴人音樂著作財
    產權之犯行，為間接正犯。又按刑事法若干犯罪行為態樣，
    本質上原具有反覆、續實行之特徵，立法時既予特別歸類，
    定為犯罪構成要件之行為要素，則行為人在密切接近之一定
    時、地持續實行之複次行為，倘依社會通念，於客觀上認為
    符合一個反覆、延續性之行為觀念者，於刑法評價上，即應
    僅成立一罪，俾免有重複評價、刑度超過罪責與不法內涵之
    疑慮；學理上所稱「集合犯」之職業性、營業性或收集性等
    具有重複特質之犯罪均屬之，例如經營、從事業務、收集、
    販賣、製造、散布等行為概念者是（最高法院95年度臺上字
    第1079號判決意旨參照）；查本件被告乙○○為「蝦味先小
    吃店」之負責人，自95年4 、5 月間某日起迄97年1 月16日
    為警查獲時止，因經營上開「蝦味先小吃店」而有多次擅自
    以公開演出之方法侵害他人音樂著作之行為，具有不斷反覆
    實施之特性，且時間密接，手法相同，即無庸細究行為次數
    ，可認係實質上一罪，屬集合犯行為，自應僅論以擅自公開
    演出一罪。再按，本件被告擅自以公開演出之方法而侵害他
    人著作財產權之起始時間雖在95年7 月1 日刑法修正條文施
    行前，惟被告上開犯罪行為之終了時間係於新法施行之後，
    自無行為後法律變更可言，即無刑法第2 條之適用，本件應
    逕用新修正刑法之規定，併此敘明。
三、爰審酌被告擅自擺設伴唱機供人點選非法演出，損害他人之
    智慧財產權，兼衡其侵害告訴人著作財產權之音樂著作數量
    、期間，暨其犯罪動機、目的、手段及其犯後態度等一切情
    狀，量處如主文所示之刑，並諭知如易科罰金之折算標準，
    以示儆懲。又扣案之電腦伴唱機1 臺，被告於警詢中雖辯稱
    是其向真實姓名年籍不詳綽號「謝董」之男子借的，因其店
    內伴唱機壞掉，所以向「謝董」借系爭伴唱機，「謝董」如
    果修好被告所有之伴唱機，就會將「謝董」的伴唱機拿走云
    云（見偵查卷第6 頁），惟其亦自承不知道如何與「謝董」
    聯絡等語在卷，則茍其所稱伴唱機係向「謝董」所借云云屬
    實，其不知聯繫方法又何能歸還「謝董」！其前揭所辯，顯
    悖情理，難以遽採，況斟酌被告於偵查中甚且曾為認罪陳述
    併供稱：系爭侵權歌曲乃其於95年4 、5 月間承接小吃店經
    營時就存在伴唱機內（見偵查卷第90頁），可知系爭伴唱機
    自被告承接小吃店經營時便已存在而屬被告所有，是被告於
    警詢前揭所辯顯不足採，應認此扣案之電腦伴唱機1 臺暨點
    歌鍵盤1 個及點歌本1 本，俱屬被告所有供本案犯罪所用之
    物，均應依著作權法第98條前段規定宣告沒收之。
四、依刑事訴訟法第449 條第1 項前段、第3 項、第450 條第1
    項、第454 條第2 項，著作權法第92條、第98條前段，刑法
    第11條前段、刑法第41條第1 項前段，逕以簡易判決處刑如
    主文。
五、如不服本判決，得自收受送達之翌日起10日內向本院提出上
    訴狀，上訴於本院第二審合議庭（須附繕本）。
中    華    民    國    97    年     6    月    30    日
                  刑事第十九庭  法  官  陳明偉
以上正本證明與原本無異
如不服本判決應於送達後10日內向本院提出上訴狀
                                書記官  強梅芳
中    華    民    國    97    年    7     月    4     日
附錄本案論罪科刑法條全文：
著作權法第92條
擅自以公開口述、公開播送、公開上映、公開演出、公開傳輸、
公開展示、改作、編輯、出租之方法侵害他人之著作財產權者，
處3 年以下有期徒刑、拘役、或科或併科新臺幣75萬元以下罰金


司法院資訊處製作；財團法人民間司法改革基金會備份。
